臺灣高等法院高雄分院民事判決
111年度勞上易字第81號
上  訴  人  台灣電力股份有限公司

法定代理人  曾文生  
訴訟代理人  蘇俊誠律師
被上訴人    謝慶桂  
            陳文進  
            謝登戊  

            林正    
            吳榮宗  
            宋光順  
共      同
訴訟代理人  葉錦郎律師
上列當事人間請求給付退休金差額事件，上訴人對於中華民國11
1年1月20日臺灣屏東地方法院110年度勞訴字第54號第一審判決
提起上訴，本院於111年4月27日言詞辯論終結，判決如下：
    主      文
上訴駁回。
第二審訴訟費用由上訴人負擔。
    事實及理由
一、上訴人之法定代理人原為楊偉甫，嗣於訴訟繫屬本院期間變
    更為曾文生，並經其聲明承受訴訟在案，有民事承受訴訟聲
    明狀、行政院民國111年3月8日院授人培字第1113024466號
    函、經濟部111年3月8日經人字第11103656270號函可稽（本
    院卷第137頁至第143頁），於法核無不合，應予准許。
二、按第二審判決書內應記載之事實，得引用第一審判決。當事
    人提出新攻擊或防禦方法者，應併記載之。判決書內應記載
    之理由，如第二審關於攻擊或防禦方法之意見及法律上之意
    見與第一審判決相同者，得引用之；如有不同者，應另行記
    載。關於當事人提出新攻擊或防禦方法之意見，應併記載之
    ，民事訴訟法第454條第1項、第2項分別定有明文。本件兩
    造之聲明及陳述、不爭執事項與爭點、本院認定之事實與理
    由與第一審判決相同，均引用之。
三、又上訴人於本院另辯稱：上訴人早已實施單一薪資制度，夜
    點費（下稱系爭夜點費）核給屬慰勞獎勵性質，不包含獎金
    、津貼，系爭夜點費未列入平均工資計算，合法有據。另行
    政院勞委會94年6月20日勞動2字第0940032710號函、101年1
    1月12日勞動2字第1010084893號函、經濟部109年10月5日經
    營字第10900701360號函均認為系爭夜點費非屬勞動基準法
    （下稱勞基法）所稱工資云云。
四、本院之判斷：
  ㈠本院認上訴人之上訴為無理由，除後述部分外，餘引用原判
    決之記載。
　㈡上訴人辯稱：上訴人早已實施單一薪資制度，系爭夜點費不
    包含獎金、津貼，未列入平均工資計算係合法有據。惟查，
    被上訴人受僱上訴人數十年，亦認定夜點費為輪值大、小夜
    班應得費用，應足認兩造就勞工輪值大、小夜班應發給夜點
    費已有合意，而上訴人所給付之各項費用是否應列入工資，
    並非依各該費用名稱而定，仍須依該費用之性質是否具備勞
    務對價與經常性給付等節為判斷，自不受資方內部規範所拘
    束。上訴人雖為經濟部所屬國營事業，然被上訴人請領退休
    金關於工資、平均工資計算事項，仍有勞基法之適用，且勞
    基法係國家為實現憲法保護勞工之基本國策所制定之法律，
    其所定勞動條件為最低標準，此觀之該法第1條規定即明，
    故於勞基法公布施行後，各國營事業單位固得依其事業性質
    及勞動態樣與勞工另行訂定勞動條件，然所約定之勞動條件
    仍不得低於勞基法所定之最低標準。經濟部有關單一薪點制
    之規定，僅在於確保勞工可獲得工資之計算基準，並不排除
    其他依法令可獲得之工資。自不得以已採單一薪資制，就將
    同屬法定工資性質之系爭夜點費排除於平均工資外，亦不得
    因已採單一薪資制，即可推認勞工已同意捨棄將系爭夜點費
    列入平均工資之範圍。
　㈢另經濟部退撫辦法或其他待遇、福利標準，牴觸勞基法之規
    定時，仍應依勞基法之規定為據，是以在無其他法令授權依
    據下，經濟部自行命令將夜點費排除而不計入平均工資，於
    法自有未洽。況系爭夜點費是否屬於工資之一部分，本應由
    法院具體個案判斷，行政機關之解釋僅有參考性質，並無拘
    束法院之效力；其他法院之判決所採取之法律見解，亦無拘
    束本院之效力。上訴人上開所舉各行政機關函示與解釋、內
    部辦法，僅有參考性質，不生拘束本院之效力，自均難採為
    有利上訴人之認定。
五、綜上所述，被上訴人依勞基法第55條、第84條之2、台灣省
    工廠工人退休規則第9條第1項、第10條及等規定，請求上訴
    人給付各如原判決附表「應補發退休金」欄所示之金額，及
    自原判決附表「利息起算日」欄所示之日起至清償日止，按
    週年利率5%計算之利息，為有理由，應予准許。原審判命上
    訴人如數給付，並無違誤。上訴意旨指摘原判決不當，求予
    廢棄改判，為無理由，應予駁回。
六、據上論結，本件上訴為無理由，爰判決如主文。
中　　華　　民　　國　　111 　年　　4 　　月　　29　　日
                          勞動法庭
                                  審判長法官  謝靜雯
                                  法      官  邱泰錄
                                  法      官  劉傑民
以上正本證明與原本無異。
本件不得上訴。
中　　華　　民　　國　　111 　年　　4 　　月　　29　　日
                                      書記官  林家煜